臺灣基隆地方法院刑事判決　
110年度交易字第102號
公  訴  人  臺灣基隆地方檢察署檢察官
被      告  林德錩


上列被告因公共危險案件，經檢察官聲請簡易判決處刑（110年
度偵字第3860號），本院受理後（109 年度基交簡字第236號）
，認不宜以簡易判決處刑，改依通常程序審理，並判決如下：
    主  文
甲○○無罪。
    理  由
一、聲請簡易判決處刑意旨略以：被告甲○○於民國110年2月24日
    20時許，在臺中市沙鹿區公司宿舍內飲用高粱酒後，仍於翌
    日(25日)凌晨2時許，駕駛車牌號碼000-00號曳引車，自臺
    中出發欲至宜蘭，嗣於同日(25日)上午6時11分許，行經新
    北市瑞芳區台二線往基隆方向84公里處時，與跨越雙黃線逆
    向行駛，由謝振輝所駕駛之車牌號碼000-0000號曳引車發生
    擦撞事故，嗣警前往處理時，對被告施以呼氣酒測，其測定
    值達每公升0.16毫克，以此回溯4小時（聲請簡易判決處刑
    書誤載為3小時）至其於當日凌晨2時許駕車時之呼氣酒精濃
    度，已達每公升0.4112毫克（以酒精代謝率每小時每公升0.
    0628毫克計算，計算式：0.16＋0.0628×4=0.4112），因認被
    告涉犯刑法第185條之3第1項第1款駕駛動力交通工具吐氣所
    含酒精濃度達每公升0.25毫克以上之罪嫌。
二、按犯罪事實應依證據認定之，無證據不得認定犯罪事實；又
    不能證明被告犯罪者，應諭知無罪之判決，刑事訴訟法第15
    4 條第2 項及第301 條第1 項分別定有明文。所謂認定犯罪
    事實之證據，係指足以認定被告確有犯罪行為之積極證據而
    言，該項證據自須適合於被告犯罪事實之認定，始得採為斷
    罪資料，如未能發現相當證據，或證據不足以證明，自不能
    以推測或擬制之方法，以為裁判之基礎。又刑事訴訟上證明
    之資料，無論其為直接或間接證據，均須達於通常一般之人
    均不致有所懷疑，而得確信其為真實之程度，始得據為有罪
    之認定，倘有關被告是否犯罪之證明未能達此程度，而有合
    理懷疑之存在，致使無從形成有罪之確信，根據「罪證有疑
    ，利於被告」之證據法則，自不得遽為不利被告之認定（最
    高法院29年上字第3105號、40年台上字第86號及76年台上字
    第4986號判決意旨參照）。再者，檢察官就被告犯罪事實，
    應負舉證責任，並指出證明之方法，刑事訴訟法第161 條第
    1 項定有明文。是以，檢察官對於起訴之犯罪事實，應負提
    出證據及說服之實質舉證責任。倘其所提出之證據，不足為
    被告有罪之積極證明，或其闡明之證明方法，無從說服法官
    以形成被告有罪之心證，基於無罪推定之原則，應為被告無
    罪判決之諭知（最高法院92年台上字第128 號判決意旨參照
    ）。
三、公訴意旨認被告涉有刑法第185條之3第1項第1款之不能安全
    駕駛動力交通工具罪嫌，無非係以被告於偵查中之供述、證
    人謝振輝於警詢時之證述、呼氣酒精濃度測定紀錄表、財團
    法人台灣電子檢驗中心呼氣酒精測試器檢定合格證書、新北
    市政府警察局道路交通安全事故草圖、舉發違反道路交通管
    理事件通知單、機械式行車紀錄器紀錄表及現場照片等件為
    其論據。
四、訊據被告固坦承其於110年2月24日20時許飲酒後睡覺，並於
    110年2月25日2時許駕駛前開車輛上路，嗣因發生上開事故
    ，經警當場施以呼氣酒測，其測定值為每公升0.16毫克之事
    實，惟堅詞否認有何不能安全駕駛動力交通工具之犯行，辯
    稱：我喝完酒後有休息，我們公司在開車上路前都需要經過
    酒測，我都呈現無酒精反應，且開車全程我沒有再繼續喝酒
    ，我被測得的呼氣酒精濃度是0.16毫克，也不到0.25毫克的
    法定標準值。況事故發生原因是對方逆向，與我曾喝酒無關
    等語。經查：
㈠、被告於110年2月24日20時許，在臺中市沙鹿區公司宿舍內飲
    用高粱酒後，於110年2月25日2時許，駕駛車牌號碼000-00
    號曳引車上路，嗣於同日6時11分許，行經新北市瑞芳區台
    二線往基隆方向84公里處時，與跨越雙黃線逆向行駛，由謝
    振輝所駕駛之車牌號碼000-0000號曳引車發生擦撞事故，嗣
    警據報到場處理，並於同日7時40分許對被告為呼氣酒精濃
    度測試，測得其呼氣中酒精濃度達每公升0.16毫克等情，業
    據被告於警詢、偵查及本院審理中所是認，復與證人謝振輝
    於警詢之證述相符，並有新北市政府警察局交通事故當事人
    酒精測定紀錄表、財團法人台灣電子檢驗中心呼氣酒精測試
    器檢定合格證書、新北市政府警察局瑞芳分局執行酒測前置
    程序確認單、鼻頭派出所A3類道路交通事故調查紀錄表、員
    警勤務報告書、新北市政府警察局道路交通安全事故草圖、
    舉發違反道路交通管理事件通知單、機械式行車紀錄器紀錄
    表及現場照片等件在卷可稽（見偵卷第7至22頁），此部分
    事實先堪認定。
㈡、按刑法第185條之3不能安全駕駛罪於102年6月11日修正前原
    規定「服用毒品、麻醉藥品、酒類或其他相類之物，不能安
    全駕駛動力交通工具而駕駛者，處2年以下有期徒刑、拘役
    或科或併科20萬元以下罰金。因而致人於死者，處1年以上7
    年以下有期徒刑；致重傷者，處6月以上5年以下有期徒刑。
    」，修正後則規定「駕駛動力交通工具而有下列情形之一者
    ，處2年以下有期徒刑，得併科20萬元以下罰金：一、吐氣
    所含酒精濃度達每公升0.25毫克或血液中酒精濃度達0.5%以
    上。二、有前款以外之其他情事足認服用酒類或其他相類之
    物，致不能安全駕駛。三、服用毒品、麻醉藥品或其他相類
    之物，致不能安全駕駛。因而致人於死者，處3年以上10年
    以下有期徒刑；致重傷者，處1年以上7年以下有期徒刑。」
    ，考諸其修正理由謂「一、不能安全駕駛罪係屬抽象危險犯
    ，不以發生具體危險為必要。爰修正原條文第1項，增訂酒
    精濃度標準值，以此作為認定『不能安全駕駛』之判斷標準，
    以有效遏阻酒醉駕車事件發生。二、至於行為人未接受酒精
    濃度測試或測試後酒精濃度未達前揭標準，惟有其他客觀情
    事認為確實不能安全駕駛動力交通工具時，仍構成本罪，爰
    增訂第2款」。是修正後刑法第185條之3第1項第1款係以「
    吐氣所含酒精濃度達每公升0.25毫克或血液中酒精濃度達0.
    05%以上」為構成要件，行為人飲用酒類而駕駛動力交通工
    具，是否已達不能安全駕駛之程度而構成該條項第1款之罪
    ，自應以酒精濃度標準值予以判斷，若未測試或測試後酒精
    濃度未達前揭標準，即應依其他客觀情事判定是否確實不能
    安全駕駛動力交通工具而構成該條項第2款之罪。
㈢、檢察官雖主張人體體內酒精含量由開始飲酒時之0％，依飲酒
    量漸漸累積增加，在完成飲酒時體內酒精含量達到最高，隨
    後依代謝率逐漸代謝，至於體內酒精含量回推計算代謝率，
    依交通部運輸研究所於77年8月間針對國人進行實驗研究指
    出為每小時0.0628mg/L（引自陳高村著吐氣中酒精含量倒推
    計算過程一文），以此公式回溯4小時，可知被告於110年2
    月25日凌晨2時許駕車時之呼氣酒精濃度，已達每公升0.411
    2毫克（以酒精代謝率每小時每公升0.0628毫克計算，計算
    式：0.16＋0.0628×4=0.4112）等語。然查：
  ⑴刑法第185條之3既經上揭修正，具體個案中即應以實際測得
    之酒精濃度作為判斷，分別適用同條第1項第1款或第2款規
    定，始符合修正明訂酒精濃度標準值之立法意旨，倘行為人
    經測試未達酒精濃度標準值每公升0.25毫克，卻可以回溯推
    算認定成立刑法第185條之3第1項第1款，無疑架空同條項第
    2款之適用、重陷修法前之爭議。而被告於110年2月25日7時
    40分許經酒測測得之吐氣所含酒精濃度僅為0.16mg/L，業如
    上述，並未達到刑法第185條之3第1項第1款所定之酒精濃度
    標準值，已與該條款之構成要件不符。
  ⑵再者，檢察官未提供所引文獻之完整內容、來源，而據檢察
    官前開所引文獻內容觀之，實無從自其採樣之人數、人種、
    年齡區塊、體重、飲酒習慣等條件，判斷該實驗結果或所舉
    數據確實具有平均代表性。且飲酒後酒精代謝之快慢，與飲
    酒人當時之年齡、性別、體重、身體之疲勞程度、腹中其他
    食物代謝情形及飲酒時間之長短等因素，均息息相關，如採
    樣對象與被告案發時之條件有所差異，即可能影響被告酒後
    駕車時實際呼氣酒精濃度值之認定，而無法完全排除其實際
    呼氣酒精濃度低於每公升0.25毫克之可能。考量呼氣酒精代
    謝率，本有因人而異之可能性及誤差值存在，若採集之樣本
    不同，或採取不同之計算基準，均有可能使酒精代謝率、回
    溯推算之呼氣酒精濃度值存在多樣性之變化，在無法確定相
    關研究樣本數及其背景資料之前提下，有關酒精消退率之數
    值尚非屬科學鑑定證據。準此，被告酒後駕車「上路及沿途
    駕駛時」之呼氣所含酒精濃度，斷不能概以檢察官所引上開
    呼氣酒精代謝率每小時每公升0.0628毫克，回溯推算認定已
    達每公升0.25毫克以上，而論以刑法第185條之3第1項第1款
    之罪。
㈣、另檢察官復主張被告因不勝酒力而發生車禍，足認被告飲酒
    後之駕駛操控力及注意力均欠佳，已達不能安全駕駛動力交
    通工具之程度等語。惟查，就本案事故發生之原因，據被告
    供稱：是謝振輝所駕駛之車輛逆向行駛，與我曾喝酒無關等
    語；證人謝振輝於警詢則證稱：我當時開往對向車道要超車
    ，就擦撞到對向車道的被告車輛，肇事原因是我違規利用對
    向車道超車，造成被告因此沒了工作，我對他感到很抱歉等
    語，與被告所述相符；而觀諸卷附新北市政府警察局道路交
    通安全事故草圖（見偵卷第14頁），亦可佐證本案事故之客
    觀情形，確乃謝振輝所駕駛之車輛逆向行駛，與於該車道順
    向行駛之被告車輛發生擦撞；又本院審酌全部卷內資料，並
    無證據顯示被告於駕駛過程中有蛇行、飄移及其他受酒精影
    響駕駛或注意能力之異狀；再衡以占用對向車道逆向超車，
    致使該車道順行車輛閃避不及，確為常見之事故發生原因，
    無從憑此推認被告有何因服用酒類而導致身體控制能力下降
    而不能安全駕駛之情狀。是以，被告辯稱事故發生原因是對
    方逆向，與我曾喝酒無關等語，尚非無據，既乏充足證據可
    證被告駕駛時已達刑法第185條之3第1項第2款所定「致不能
    安全駕駛」之程度，即難逕以刑法第185條之3第1項第2款之
    罪相繩。
五、綜上所述，檢察官所舉事證無足使本院就被告涉有不能安全
    駕駛動力交通工具之犯行，達無所懷疑而確信為真實之程度
    ；此外，檢察官復未提出其他積極證據或證明方法，足資證
    明被告確有聲請簡易判決處刑意旨所指犯行，揆諸首揭說明
    ，自應為被告無罪之諭知。
據上論斷，應依刑事訴訟法第452條、第284 條之1、第301條第1
項，判決如主文。
本案經檢察官林渝鈞聲請簡易判決處刑，檢察官林姿妤到庭執行
職務。
中　　華　　民　　國　　110 　年　　10　　月　　21　　日
                  刑事第六庭    法　官　施又傑
以上正本證明與原本無異。
如不服本判決應於收受送達後20日內向本院提出上訴書狀，並應
敘述具體理由；其未敘述上訴理由者，應於上訴期間屆滿後20日
內向本院補提理由書(均須按他造當事人之人數附繕本)「切勿逕
送上級法院」。
中　　華　　民　　國　　110 　年　　10　　月　　21　　日
                                書記官　連懿婷